臺灣桃園地方法院民事裁定
110年度司繼字第1350號
聲  明  人  陳春    
被  繼承人  陳清文(亡)


上列聲明人聲明拋棄繼承事件，本院裁定如下：
    主      文
聲明駁回。
聲請程序費用由聲明人負擔。
    理      由
一、本件聲明意旨略以：聲明人陳春為被繼承人陳清文之姊，因
    被繼承人死亡，聲明人為被繼承人之第三順位繼承人，檢呈
    被繼承人之除戶戶籍謄本、繼承系統表、聲明人之戶籍謄本
    及印鑑證明等件，聲明拋棄繼承權等語。
二、按繼承人得拋棄其繼承權；而遺產繼承人，除配偶外，依左
    列順序定之：(一)直系血親卑親屬。(二)父母。(三)兄弟姊
    妹。(四)祖父母，民法第1138條、民法第1174條第1項定有
    明文。前項拋棄，應於知悉其得繼承之時起三個月內以書面
    向法院為之，民法第1174條第2項定有明文。依上揭法條之
    文義解釋，係指繼承人知悉繼承開始之原因事實，因而覺知
    自己為法律上之繼承人時起算。又此3個月之除斥期間，本
    以繼承人客觀處於得知悉已為繼承人之事實狀態為認定，非
    謂尚須知悉有無繼承之遺產，且不因聲請人不知法律或對法
    律之誤解，而影響法律規定所發生之效力。次按「以日、星
    期、月或年定期間者，其始日不算入。」、「以日、星期、
    月或年定期間者，以期間末日之終止，為期間之終止。期間
    不以星期、月或年之始日起算者，以最後之星期、月或年與
    起算日相當日之前一日，為期間之末日。但以月或年定期間
    ，於最後之月，無相當日者，以其月之末日，為期間之末日
    」、「於一定期日或期間內，應為意思表示或給付者，其期
    日或其期間之末日，為星期日、紀念日或其他休息日時，以
    其休息日之次日代之。」，民法第120條第2項、第121條、
    第122條分別定有明文。
三、經查，被繼承人陳清文於民國（下同）109年10月25日死亡
    ，除有被繼承人之直系血親卑親屬之子輩陳昭雄、陳麗萍及
    代位繼承人陳易澤另案（即109年司繼字第2714號）聲明拋
    棄繼承，並經本院准予備查外，尚有被繼承人之直系血親卑
    親屬之孫輩陳昱慈、范靖敏、范意翎（即109年司繼字第379
    號）及被繼承人之第三順位繼承人陳美合、陳清義於另案（
    即110年度繼字第917號）聲明拋棄繼承，並均經本院准予備
    查，合先敘明。而聲明人陳春為被繼承人陳清文之兄弟姊妹
    乙情，業據聲明人提出之聲明人戶籍謄本與被繼承人除戶戶
    籍謄本為證，並經本院查核屬實，堪予認定。而按前揭規定
    ，被繼承人之第三順位繼承人應於知悉其得繼承之時起3個
    月內以書面向法院為拋棄繼承之意思表示。惟據聲明人所提
    之書面資料，雖於聲請狀稱於110年5月5日收到本院110年度
    司繼字第917號拋棄繼承通知函始知悉成為繼承人一事，並
    提出本院110年度司繼字第917號拋棄繼承通知函為證。惟查
    ，聲明人陳春曾於110年2月3日收到前順位繼承人陳昱慈之
    拋棄繼承通知存證信函，此有前順位繼承人陳昱慈之存證信
    函掛號郵件收件回執影本在卷可憑，且聲明人陳春亦到庭表
    示「是我拿我兒子的印章去蓋，當時我有打開看存證信函」
    等語，足認聲明人陳春應於110年2月3日即知悉成為繼承人
    一事。雖聲明人陳春到庭表示「我從小有弱視所以看不清楚
    裡面的字」，然聲明人並未提出其弱視致無法閱讀之診斷證
    明，以證明其因無法閱讀存證信函內容而無法知悉成為繼承
    人一事為真，而不足採信。又聲明人雖亦提出生病丈夫之診
    斷證明，以證明聲明人斯時確實係因照顧生病之丈夫而無暇
    詳細閱讀存證信函內容致無法知悉成為繼承人一事之抗辯為
    真實。然查，聲明人丈夫史守珍之就醫記錄僅到110年2月17
    日，距知悉繼承時起（即110年2月3日收受存證信函時）至
    拋棄繼承之法定期間末日（即110年5月3日），依社會通念
    ，尚有將近二個半月時間，可以詳細閱讀存證信函內容以知
    悉成為繼承人一事，然聲明人卻僅以「我當時很忙沒有去管
    它」一語抗辯，顯不足採。是以，聲明人陳春上開抗辯及主
    張其係於110年5月5日收到本院110年度司繼字第917號拋棄
    繼承通知函始知悉成為繼承人一事，均不足採信，堪認聲明
    人陳春於收受前順位繼承人陳昱慈之拋棄繼承通知存證信函
    時（即110年2月3日）即知悉成為繼承人一事。準此，聲明
    人陳春最遲本應於110年5月3日（按110年5月3日非例假日）
    前向本院聲明拋棄繼承。惟聲明人陳春卻遲至110年5月19日
    始具狀聲明拋棄繼承，此有本院收狀收文章在卷可證。是按
    卷證資料觀之，本件聲明人陳春聲明拋棄繼承已逾法定期間
    三個月甚明，其聲明與法不合，無從准予備查，應予駁回。
四、依家事事件法第132條第3項、第97條及非訟事件法第21條第
    1項前段裁定如主文。
五、如對本裁定抗告須於裁定送達後10日內向本院提出抗告狀，
    並應繳納抗告費新臺幣1,000元整。
中　　華　　民　　國　　111 　年　　1 　　月　　26　　日
                   家事法庭司法事務官　蔡淑蘭
以上正本係照原本作成